臺灣臺中地方法院刑事判決　　　　　　　 96年度訴字第973號
公　訴　人　臺灣臺中地方法院檢察署檢察官
被　　　告　甲○○
上列被告因誣告案件，經檢察官提起公訴（九十六年偵字第三九
二六號）及移送併案審理（九十六年度偵字第七八八○號），本
院判決如下：
    主  文
甲○○意圖他人受刑事處分，向該管公務員誣告，處有期徒刑陸
月，減為有期徒刑月。
    犯罪事實
一、甲○○與丙○○同為臺中市三采藝術園區集合大樓（下稱三
    采社區）住戶，其明知三采社區管理事項均交由該社區管理
    委員會每月例行委員會議決議並公佈，又擔任該社區第六屆
    管理委員會環保委員之丙○○並無獨自決定該社區事務之權
    ，且採購、發包事務均與丙○○無涉，竟意圖使丙○○受刑
    事處分，而於民國九十五年七月二十一日向臺灣臺中地方法
    院檢察署提出告發狀指稱：丙○○女士身為管委會環保委員
    ，於九十五年七月四日起監督宏茂園藝維護公司（下稱宏茂
    公司）補植作業，卻於同年月七日授意宏茂公司載運二十餘
    塊花崗踩腳石至三采社區，意圖以無用之物報銷社區公款，
    而誣指丙○○涉犯背信罪嫌。嗣甲○○承前開誣告犯意，為
    遂使丙○○受刑事訴追之目的，於同年九月十五日復提出告
    發訴狀之追加狀向臺灣臺中地方法院檢察署誣指丙○○於九
    十五年八月間，利用三采社區環保委員之職權，命總幹事乙○○向園藝公司要求鋸除樹枝，並標示六十餘株，費用高達
    新臺幣（下同）六萬七千元，經人向其反應時機不宜及濫報
    後，其向管委會反應，經管委會復勘確認僅需鋸除樹枝二十
    餘株，費用為二萬元，丙○○浮報修剪費用四萬餘元，且丙○○於九十五年度，負責採購金爐時，未依三采社區採購程
    序辦理，逕自向廠商訂購金爐，而誣告丙○○涉有背信、詐
    欺等罪嫌。嗣臺灣臺中地方法院檢察署檢察官偵辦甲○○上
    開告發案件，經傳訊三采社區管理委員會前後任主任委員及
    調閱三采社區例行會議資料後，始查悉甲○○誣告之罪嫌。
二、案經臺灣臺中地方法院檢察署檢察官自動檢舉偵查起訴及丙○○訴由同署檢察官移送併案審理。
    理  由
一、按被告對於證人溫覲萍、涂嗣青二人於檢察官偵查中具結之
    證述，於言詞辯論終結前並無聲明異議，視為於審判程序同
    意作為證據，且本院院審酌上開偵查筆錄作成之情況並無不
    當，且證人溫覲萍、涂嗣青二人均有為陳述之能力，並無顯
    不可信之情形，又證人溫覲萍、涂嗣青二人於檢察官偵查中
    經傳喚到庭具結作證時，被告係經檢察官傳喚於期日自行到
    庭而無故不到庭，揭諸刑事訴訟法第一百五十九條之五第二
    項、第一百五十九條之一第二項之規定，證人溫覲萍、涂嗣
    青二人於檢察官偵查中具結之證言均有證據能力，合先敘明
    。
二、訊據被告甲○○固坦承有於上揭時間具狀向臺灣臺中地方法
    院檢察署檢察官指陳丙○○女士身為管理委員會環保委員，
    於九十五年七月四日起監督宏茂園藝維護公司補植作業，卻
    於同年月七日授意宏茂公司載運二十餘塊花崗踩腳石至三采
    社區，意圖以無用之物報銷社區公款，而涉犯背信罪嫌，及
    丙○○於九十五年八月間，利用三采社區進行樹枝修剪之便
    ，浮報修剪費用四萬元，且於九十五年度，負責採購金爐時
    ，未依三采社區採購程序辦理，而指陳丙○○涉有背信、詐
    欺之罪嫌等事實，惟矢口否認有何誣告犯行，辯稱：九十五
    年七月七日宏茂園藝公司人員告訴伊是環保女委員叫他來，
    伊當場有告訴園藝公司人員此事未經會議決議，可能事後收
    款無著，伊當日亦有看到告訴人丙○○站在窗口往外張望，
    且此部分係告訴人丙○○之業務範圍，又伊曾向三采社區調
    閱相關資料，然丙○○行使抵抗權，伊並無不善盡查證之責
    任，伊並無明知所述不實而為陳述，如其有誤認亦不成立誣
    告罪，不能僅因伊不能證明告訴人犯罪，即推論伊誣告云云
    。惟查：
  (一)前揭犯罪事實，業據證人丙○○、溫覲萍、涂嗣清等人於偵
    查中及證人乙○○、丁○○於檢察官偵查中及本院審理時分
    別證述明確，復有告發狀、告發訴狀之追加狀、庭訊後陳明
    狀、存證信函、三采藝術園區第六屆九十五年九月份例行委
    員會議紀錄、三采藝術園區九十五年九月份支出憑證、三采
    藝術園區九十五年八月二十八日估價單、三采藝術園區九十
    五年六月份例行委員會會議紀錄、三采藝術園區樹木申請修
    剪鑑定表、三采藝術園區第七屆區分所有權人會議紀錄、三
    采藝術園區管理委員會稿、臺灣臺中地方法院檢察署九十五
    年度偵字第一九二七五、二一○一二號不起訴處分書及臺灣
    高等法院臺中分院檢察署九十六年度上聲議字第三四二號處
    分書各一份在卷足憑。
  (二)被告雖辯稱：九十五年七月七日宏茂園藝公司人員確有告知
    其係環保女委員即告訴人丙○○叫來施作，且當日確有看到
    告訴人丙○○站在窗口往外張望云云。然查，證人丁○○於
    本院審理時結證稱：九十五年七月間其受僱至三采社區施作
    種小樹及修剪等園藝工程，該工程約施作一個星期，其係至
    三采社區之保全公司報名後，經該社區之總幹事乙○○通知
    其至該社區施工，本件工程係總幹事乙○○與其接洽，施作
    過程中，社區其他委員或住戶也會出來看，九十五年七月七
    日當日，其載小樹至該社區種植，並一併載三十五塊花崗石
    至三采社區，當天本來是總幹事要其載一片花崗石讓他看看
    ，其預計僅需三十五片，數量不多，所以其就一次全部載運
    至該社區，其載到現場後，副總幹事黃建智就通知總幹事到
    現場看花崗石，但總幹事到場後就說不合用，當時其將花崗
    石放在花台下尚未鋪設，其有遇到被告，但其不認識被告，
    被告有叫其不要裝，其就對被告說其並無要裝，因為總幹事
    說不適合用，其並無向被告說是告訴人丙○○叫其載至該處
    的，後來總幹事乙○○有出來瞭解狀況，但那時被告已經離
    開了，後來總幹事說其載過去的石材太厚不合用，他要的是
    比較薄的，所以其就將花崗石再載回去了，告訴人丙○○並
    無叫其載花崗石過去等語明確（見本院卷九十六年九月二十
    七日審判筆錄），核與證人丁○○另案即告訴人丙○○背信
    案件於檢察官偵查中亦結證稱：九十五年七月工程進入尾聲
    時，總幹事乙○○叫其載一片石材給他看樣品，等他們開會
    通過再裝，其認為總共只需三十五片，就自己全部載去了，
    省得再跑一趟，載去之後，總幹事乙○○說不是要這種的花
    崗石，其就載回去了，丙○○並無叫其載石頭過去，其不認
    識被告，但當天其載石頭過去時，有見過被告，被告向其說
    沒有經過委員同意，不能裝下去，其就說其沒有要裝，是給
    乙○○看而已，當時其有跟被告說是總幹事叫其載一片給他
    看，但被告有無聽進去，其就不知道了等語（見臺灣臺中地
    方法院檢察署九十五年度偵字第一九二七五號偵查卷第三六
    、三七頁）相符，足見被告於九十五年七月七日當日即知該
    石材並非告訴人指示證人丁○○載運至三采社區鋪設甚明。
    另證人乙○○於本院審理時亦結證稱：當初有住戶建議說工
    人在清潔窗戶時，會將花草踩死，所以其有叫廠商即證人丁○○載一片薄石材至社區看合不合用，是證人丁○○為了方
    便自行將三十五片全部載至社區，當天下午一點其上班時，
    副總幹事告訴其證人丁○○已將石材載來，其看過後，就對
    證人丁○○說該石材不是其要的種類，因為其職責是如果可
    以改善社區的事項，在向廠商詢價後，其才會在委員會提案
    ，但本件其只是請廠商來看看，就遭被告說成這樣，且本件
    實際上並無定案，也無請款，所以後來其就沒有在委員會提
    案，被告並未向其反應過有阻止鋪設花崗石的事情，其也不
    知道被告有阻止鋪設花崗石的情形，且後來沒有鋪設花崗石
    也與被告有無阻止不相干，告訴人丙○○從未跟其反應過要
    鋪設花崗石等語明確（見本院卷九十六年九月二十七日審判
    筆錄），並與證人乙○○於丙○○另案檢察官偵查中結證稱
    ：九十五年六月二日，管委會決議要將中庭的花園更新，並
    決議授權環保委員丙○○依據決議內容執行，因花園與旁邊
    的玻璃是接在一起，其就告訴廠商可否找一些薄石板做步道
    ，讓清潔人員在清潔玻璃時才不會踩到泥土，結果廠商曲解
    其意思，拿了很大又厚的石板，而丙○○跟本不知道要叫石
    板這件事，石板送來當天，丙○○也不在，也不是丙○○找
    人來做的，當天被告並無向其問鋪設石板之事，後來被告有
    問其，其跟被告解釋後，被告仍認為是告訴人丙○○處理的
    等語（同前偵查卷第十六、十七、四四頁）相符，足見被告
    於九十五年七月七日當日即知該花崗石花崗石亦係證人丁○○自行載運前來供證人乙○○確認可否使用，並非已決定施
    作，亦非告訴人丙○○指示證人丁○○載運前來鋪設甚明，
    至縱告訴人丙○○於被告與證人丁○○交談時曾站在自家住
    處窗外看，亦無因此造成被告誤認之可能，況參諸證人乙○○前開證言，被告嗣後亦曾向證人乙○○確認，並經證人乙○○告知並非告訴人丙○○要求廠商載運石材鋪設，益徵被
    告於向檢察官提起告發告訴人丙○○背信前，確已知悉告訴
    人丙○○就載運石材一事無涉，亦無誤認之可能，被告上開
    所辯，顯係卸責之詞，並無足採。
  (三)另被告雖辯稱修剪樹木及金爐之相關資料，其因告訴人拒絕
    提供相關資料而無法得悉，且金爐採購案涉及環保委員業務
    ，其並無不善盡查證之責，明知不實而為陳述云云。惟查，
    證人涂嗣青就另案丙○○背信案件，於檢察官偵查中結證稱
    ：社區採購、一般事務發包及維修是由住戶、總幹事、委員
    提修繕意見出來，再視案件大小決定，如緊急性就由各相關
    委員決定，例行性事務就由每月例行性會議決定，社區例行
    性會議由委員參加，一般住戶也可參加，決議由參加委員多
    數決決定，九十五年八月底之第五屆委員有提出修剪要求，
    當時未做成決議，因覺得不必修剪那麼多，後來經勘查，在
    九月例行性會議決議要修剪二十六株，當時被告未參加例行
    性會議，會議紀錄公告後被告有無提出異議其不清楚，另九
    十五年八月初因中原普渡，安全委員張文侑有提出香爐有汰
    舊換新的必要，其同意後就由總幹事去定購，後來有在例行
    性會議提出追認，被告後來有對香爐採購案提出質疑，但被
    告並未參加例行性會議，香爐及修樹木之費用，在支出前都
    有經過財委、監委審核，事後並公布相關財務報表等語（見
    同前偵查卷第五九、六十頁）明確；證人溫覲萍就另案丙○○背信案件，於檢察官偵查中亦結證稱：社區採購、一般事
    務發包及維修是由住戶、總幹事、委員提修繕意見出來，再
    視案件大小決定，如緊急性就由各相關委員決定，例行性事
    務就由每月例行性會議決定，社區例行性會議由委員參加，
    一般住戶也可參加，決議由參加委員多數決決定，九十五年
    八月底之第五屆委員有提出修剪要求，當時未做成決議，因
    覺得不必修剪那麼多，後來經勘查，在九月例行性會議決議
    要修剪二十六株，當時被告未參加例行性會議，另九十五年
    八月初因中原普渡，安全委員張文侑有提出香爐有汰舊換新
    的必要，經當時主委即證人涂嗣青同意後就由總幹事去定購
    ，後來有在例行性會議提出追認，被告曾以住戶身分旁聽例
    行性會議，但都未曾發言，香爐及修樹木之費用，在支出前
    都有經過財委、監委審核，事後並公布相關財務報表等語（
    見同前偵查卷第五九、六十頁）明確，足見三采社區之社區
    採購、一般事務發包及維修均係經過會議決議始得進行，且
    揭諸證人溫覲萍上開所述被告曾參與例行性會議之旁聽，衡
    情其對於三采社區之採購、維修等事務進行係經管委會開會
    決議一事，自有所知悉，又依證人溫謹萍、涂嗣青上開證詞
    所示，該香爐採購及社區樹木修剪之相關會議紀錄及財務支
    出報表均已向社區住戶公告，被告自應知悉該樹木修剪及金
    爐採購之決議內容，復觀諸三采社區九十五年六月份例行委
    員會議紀錄所示，九十五年六月二日三采社區例行委員會議
    就樹木修剪一事決議暫緩，又依九十五年九月份例行委員會
    議紀錄所載，該樹木修剪係經主委、財委及環保委員會同檢
    視後，確認需修剪為二十三棵，一棵需砍除，另一棵則需再
    次確認，另社區金爐損害，係經委員提出，主委同意購買一
    事，提出追認，並經委員十二票表決、九票通過同意追認，
    是從上開會議紀錄內容所載，均足已確認該金爐採購及樹木
    修剪係經管委會決議通過而執行，並非告訴人自行決定甚明
    ，無遭被告誤認之可能，且該會議紀錄並經公告，而依證人
    涂嗣青上開證述，被告亦曾就金爐採購案提出質疑，益徵被
    告於前案提告前，即已知悉金爐之採購並非告訴人所為，猶
    執意提出追加告發事實，誣告涉有其所誣指之犯行而犯背信
    、詐欺等罪嫌，此顯非出於誤會，而係以不存在之事實，堅
    指他人有犯罪行為而故為虛構甚明，被告此部分所辯，亦無
    足採。
  (四)綜上所述，被告前揭辯詞無非臨訟推諉之詞，均不足採信，
    故被告主觀上明知其所申告之內容係出於憑空捏造，而其所
    申告之內容客觀上確有使告訴人因涉犯背信、詐欺等罪嫌而
    遭致刑事追訴、審判之可能，本件事證業臻明確，被告上開
    誣告犯行，洵堪認定。至被告聲請傳喚證人朱兆彬、劉敏宗
    ，以證明告訴人曾藉「植栽保固半年」條款向宏茂園藝公司
    負責人蔡錦吉索賄價金之一成五，及告訴人於九十五年七月
    至九十六年六月間報銷三十六餘萬元，而以多報少、圖利廠
    商等事項，經核縱或屬實，惟與本案其誣指告訴人私自訂購
    石板、金爐及修剪樹木之構成要件事實不生影響，與本案無
    涉，自無傳訊上開證人朱兆彬、劉敏宗之必要，附此敘明。
二、核被告所為，係犯刑法第一百六十九條第一項之誣告罪。被
    告先後於九十五年七月二十一日及同年九月十五日具狀誣指
    告訴人丙○○涉有背信、詐欺等罪嫌，係於密切接近之時間
    ，侵害同一社會法益，各行為之獨立性極為薄弱，且係出於
    同一使告訴人丙○○受刑事處分之目的，依一般社會健全觀
    念，應視為數個舉動之接續施行，合為包括之一行為予以評
    價，屬接續犯，僅論以一罪。公訴人就被告具狀誣指丙○○
    涉有背信、詐欺等罪嫌之移送併辦部分（九十六年度偵字第
    七八八○號），與本件起訴部分係屬同一事實，故本院併予
    審理，附此敘明。爰審酌被告明知丙○○並無如上揭刑事告
    發狀所載之犯罪事實，竟具狀虛捏事實，對丙○○提出不實
    之刑事告發，欲入丙○○於罪，犯罪之動機可議，犯罪手段
    雖屬平和，然以此虛設事實而提出告發之方式，動用國家司
    法公權力，耗費訴訟資源，並致使告訴人丙○○遭受刑事偵
    查及浪費涉訟之時間、精力，所生損害非輕，且犯後始終未
    能坦承犯行，態度不佳等一切情狀，量處如主文所示之刑。
    又被告本件犯罪時間係於中華民國九十六年罪犯減刑條例之
    基準日即九十六年四月二十四日以前，復無其他中華民國九
    十六年罪犯減刑條例所定不得減刑之情形，應依該條例第二
    條第一項第三款之規定，減輕其宣告刑二分之一。
據上論斷，應依刑事訴訟法第二百九十九條第一項前段、刑法第
一百六十九條第一項，中華民國九十六年罪犯減刑條例第二條第
一項第三款、第七款，判決如主文。
本案經檢察官林俊杰到庭執行職務。
中　　華　　民　　國　　96　　年　　10　　月　 26 　　日
　　　　　　　　　刑事第六庭  審判長法　官  洪俊誠
                                    法  官  高英賓
                                    法  官  戴博誠
上正本證明與原本無異。
如不服本判決，應於送達後10日內向本院提出上訴狀（須附繕本
），上訴於臺灣高等法院臺中分院。
上訴書狀如未敘述理由，應於上訴期間屆滿後20日內補提理由書
於本院。
　　　　　　　　　　　　　　　    　書記官　林政佑
中　　華　　民　　國　　96　　年　　10　　月　　26　　日
【附錄論罪科刑法條】
刑法第一百六十九條第一項：
意圖他人受刑事或懲戒處分，向該管公務員誣告者，處七年以下
有期徒刑。
